【裁判字號】    89,易,198
【裁判日期】    890518
【裁判案由】    毀損
【裁判全文】
台灣新竹地方法院刑事判決                          八十九年度易字第一九八號
    公  訴  人  台灣新竹地方法院檢察署檢察官
    被      告  甲○○
右列被告因毀損案件，經檢察官提起公訴（八十七年度偵字第六九九五號），本院判
決如左：
    主  文
甲○○無罪。
    理  由
一、本件公訴意旨略以：甲○○係新竹市○○段○○段五十四地號土地之所有人，與
    乙○○等人所有同地段地號六之十一土地相鄰，甲○○為在五十四地號土地上重
    建房舍，竟於民國八十七年五月間將其舊有房舍打掉，同時亦將座落於乙○○上
    開土地上，屬於乙○○所有之牆壁拆毀等情，因認被告甲○○涉有刑法第三百五
    十四條之罪嫌。
二、按犯罪事實應依證據認定之，無證據不得推定其犯罪事實；又不能證明被告犯罪
    者，應諭知無罪之判決，刑事訴訟法第一百五十四條、第三百零一條第一項分別
    定有明文。而所謂認定犯罪事實之證據，係指足以認定被告確有犯罪行為之積極
    證據而言，該項證據自須適合於被告犯罪事實之認定，始得採為斷罪資料，又告
    訴人之告訴，係以使被告受刑事訴追為目的，是其陳述是否與事實相符，仍應調
    查其他證據以資審認，此觀諸最高法院二十九年上字第三一○五號、四十年台上
    字第八六號及五十二年台上字第一三○○號判例自明。
三、公訴意旨認被告甲○○涉有刑法第三百五十四條之罪嫌，無非係以告訴人乙○○
    之指述、新竹市地政事務所二次測量結果、地籍調查表以及證人李金獅之指述資
    為佐證。訊據被告固不否認有拆除前揭牆壁之事實，惟否認有何毀損之行為，辯
    稱：係依照鑑界之結果拆屋重建，且測量時牆壁已經拆除，並非故意為之，且該
    牆壁係伊所擁有房屋之一部分，地籍調查表所載「內、中、外」並未記載涵義，
    伊不知所載之意思，且該項記載亦非所有權之認定等語。
四、 經查：先前座落於新竹市○○段○○段五十四地號土地上之建築物，門牌號碼
     為新竹市○○街十六號之建築物係被告所有，並為改建而由被告雇工予以拆除
     等情，業據被告陳述明確，核與告訴人指述之情節相符，並有改建現場照片二
     十二幀（偵卷第一○二頁至第一一二頁參見）在卷足憑，堪信為真實；次查：
     告訴人所指述遭被告拆毀之牆壁係磚造，先前經人以該牆壁充當基部，上方堆
     砌泥土成為土塊牆，外部再釘上木板固定後，成為被告所有新竹市○○街十六
     號房屋牆壁之一部分等情，業據告訴人陳述明確（本院八十九年三月二十八日
     訊問筆錄參見），並有新竹市○○街十六號房屋該片牆壁之照片二張（偵卷第
     一○二頁第一、二張照片參見）在卷可按，亦堪採信；再查：新竹市○○街十
     六號之房屋，係於五十四年七月二十七日辦理第一次總登記，被告則於五十七
     年五月九日買受該房屋，此有建物登記謄本（偵卷第九十一頁參見）在卷可按
     ，再審諸告訴人所提出之照片二張（偵卷第一○二頁參見）之中該房屋之牆壁
     已經建築完成，且該照片之拍攝時間為五十三年間之情形，堪認被告於買受該
     房屋時，告訴人所指述被拆毀之牆壁，已成為被告所有之新竹市○○街十六號
     房屋牆壁之一部分，從而，被告為將自己所有之房屋拆除改建，而於八十七年
     四月間，檢附建物平面圖後，向新竹市工務局申請拆除執照、建照執照（偵卷
     第二十五頁、第二十六頁參見）後，將其所有之上開房屋拆除，雖同將成為該
     房屋牆壁一部份，原本為告訴人等人所有之磚造牆壁予以拆除，殊難以認定被
     告有何毀損之故意，是被告所辯並非故意為之等語，應堪採信；又查：新竹市
     地政事務所固先後二次前往測量，經測量後認原有牆壁屬於六之一一地號所有
     等情，此有新竹市地政事務所八十七年八月七日、八十七年九月十六日，（八
     七）新第二字第七一五七號、第八○○三號函在卷可按（偵卷第二十頁、第六
     頁參見），然而，被告前於八十七年四月十六日，即向新竹市地政事務所申請
     複丈，新竹市地政事務並即於八十七年五月六日派員前往實地測量，而當時「
     實地舊有牆壁已拆除」等情，此由新竹市地政事務所（八七）新第二字第七一
     五七號函（偵卷第二十頁反面）之記載可明，而新竹市地政事務所於八十七年
     五月六日派員前往實地測量結果，僅繪製土地複丈成果圖，並說明「現場說明
     未釘樁」，而並未就係爭牆壁之情形加以認定等情，此有新竹市地政事務所土
     地複丈成果圖在卷可據（偵卷第二十七頁參見），是於新竹市地政事務所於八
     十七年五月六日派員測量時，牆壁既已遭拆除，即無從據拆除後測量認牆壁屬
     告訴人等土地所有，而溯及認被告於拆除時有毀損之故意；且查：地籍調查表
     中固有牆壁之界址位置為「外」以及略圖中記載「三外」之情（偵卷第二十九
   頁參見），並據證人李金獅於偵查中到庭說明「內」、「外」之涵義（偵卷第
     一一七頁、第一一八頁參見），惟被告並非從事地政人員，尚難認其於拆除牆
     壁之時已經明瞭「內」、「外」之涵義，況該地籍調查表中並未詳加說明界址
     位置欄中所述「內、中、外」之意義，倘僅以字面意義作解釋，以致應該以牆
     壁或界址作為該段記載之主體不明確，若非佐以證人李金獅到庭之說明，無從
     就此字面之意義推定該牆壁歸屬之情形（按若依照字句，指牆壁在界址之外或
     界址在牆壁之外，均非不可；然若以牆壁為主體而認定牆壁在界址之外〔即牆
     壁在告訴人土地上〕之情形，則該項調查情形第二項符號『Ｂ—Ｃ』部分要認
     定為『牆壁在界址之中』，甚為繞口難解；反之，若以界址為主體而認定界址
     在牆壁之外〔即牆壁在被告土地上〕之情形，則第二項認定為『界址在牆壁之
     中』反較為通順），應非可認定被告對之知之甚詳，尤該地籍調查表之調查時
     間為六十四年十一月二十八日，至本件被告於八十七年五月間拆除牆壁時，已
     經十九年有餘，期間甚為久遠，尚難遽邇即認被告對該次指界之情形記憶明確
     ，是此應非足資認定被告確有毀損之故意；況查：告訴人先後於八十七年八月
     十三日、八十七年八月二十八日、八十七年九月十一日三次以存證信函要求被
     告停止施工（偵卷第三十二頁至第三十五頁參見），但被告於八十七年八月十
     三日、八十七年八月二十八日之存證信函中，均係指摘被告越界並要求被告停
     止施工，直至八十七年九月十一日始提出被告拆除圍牆之事（前揭偵卷存證信
     函參見），足認雙方先前僅就越界之事有所爭執，而被告係於八十七年九月十
     一日之後，方指述被告拆除圍牆等情，然斯時被告已經將牆壁拆除完畢，並加
     速施工（告訴人前二封存證信函內容），從而，可認雙方應係至八十七年九月
     十一日方爭執拆除圍牆之事，則被告於八十七年五月間拆除圍牆之時，雙方尚
     無此爭執，亦難認被告有何毀損之故意；綜上所述，被告前開辯詞，應堪採信
     。
     此外，復查無其他積極切確之證據
    足資證明被告有何毀損之犯行，是揆諸前揭判例之意旨，既不能證明被告犯罪，
    自應依法為被告無罪判決之諭知。
五、據上論斷，應依刑事訴訟法第三百零一條第一項，判決如主文。
本案經檢察官黃仁宏到庭執行職務。
中      華      民      國    八十九    年      五      月     十八 日
                                  台灣新竹地方法院刑事第二庭
                                      法      官    蘇    嘉    豐
右正本證明與原本無異。
如不服本判決，應於判決送達後十日內向本院提出上訴狀( 應附繕本 )，上訴於
臺灣高等法院。
                                      書  記  官    郭    廷    耀
中      華      民      國    八十九    年      五      月     十八     日


司法院資訊處製作；財團法人民間司法改革基金會備份。
